臺灣臺北地方法院民事簡易判決
                                   110年度北簡字第1170號
原      告  臺北市政府警察局

法定代理人  楊源明  
訴訟代理人  黃琦鈞  
            劉宇倢律師 
            劉祥墩律師
上  一  人
複代理  人  謝宗霖律師
參  加  人  雷湘帆  
被      告  王振榮  
            雷嘉麗  
上二人共同
訴訟代理人  卓品介律師
            丘信德律師
上列當事人間請求遷讓房屋等事件，本院於民國110年9月16日言
詞辯論終結，判決如下：
    主    文
原告之訴及假執行之聲請均駁回。
訴訟費用新臺幣參仟柒佰伍拾元由原告負擔。
參加訴訟費用新臺幣壹仟元由參加人負擔。
    事實及理由
壹、程序方面：
一、本件原告之法定代理人原係陳嘉昌，於訴訟進行中變更為楊
    源明，楊源明已具狀聲明承受訴訟（見本院卷第232至235頁
    ），核與民事訴訟法第175條規定相符，應予准許。
二、按就兩造之訴訟有法律上利害關係之第三人，為輔助一造起
    見，於該訴訟繫屬中，得為參加，民事訴訟法第58條第1項
    定有明文。本件原告請求被告遷讓返還系爭建物及給付相當
    租金之不當得利，經原告表明雷池、雷湘、雷湘帆係對訴訟
    結果有法律上利害關係之第三人，告知訴訟後，雷湘帆到場
    表明為輔助原告，聲請參加訴訟（見本院卷第264頁），經
    核並無不合，應予准許，合先敘明。
貳、實體方面：
一、原告主張：門牌號碼臺北市○○區○○街000巷0弄00號房屋（下
    稱系爭建物），係臺北市所有，屬原告所管理之員工宿舍，
    原係合法配住予雷鎮亞之警用宿舍，其家屬有妻子雷葉永妹
    ，及子女雷池、雷湘、雷湘帆、雷嘉麗。雷鎮亞死亡後，系
    爭建物原合法居住人雷葉永妹嗣已於108年7月2日死亡，被
    告2人竟未經原告同意即繼續占有使用系爭建物迄今，為此
    依民法第767條第1項前段、第179條之規定，請求被告返還
    系爭房屋，及按月給付相當租金之不當得利45,838元等語。
    並聲明：㈠被告應自系爭建物遷出，並將系爭建物騰空返還
    予原告。㈡被告應自108年7月3日起至返還系爭建物之日止，
    按月給付原告45,838元。㈢願供擔保請准宣告假執行。
　　參加人陳述：參加人之父雷鎮亞於79年1月10日有向原告提
    出陳情書，向原告請示自費整修眷舍後，雷鎮亞才將系爭建
    物全部拆掉，再重新改建，施工當時參加人有在現場；參加
    人與大哥雷池均願意返還該屋予原告等語。
二、被告則以：原磚造建物已經拆除，所有權因而滅失，並由雷
    鎮亞於79年間出資興建鋼筋混凝土新建物，新建物應由雷嘉
    麗之被繼承人雷鎮亞原始取得房屋所有權，該建物顯非臺北
    市政府所有且原告所管理之建物等語，資為抗辯。並聲明：
    ㈠原告之訴駁回。㈡如受不利判決，願供擔保請准宣告免為假
    執行。
三、經查，坐落臺北市○○區○○段0○段000地號土地，及其上門牌
    號碼臺北市○○區○○街000巷0弄00號建物之所有權人係臺北市
    ，原告係管理者，系爭建物於47年4月18日建築完成，原係
    合法配住予雷鎮亞之警用宿舍，雷鎮亞之家屬有其妻雷葉永
    妹，及子女雷池、雷湘、雷湘帆、雷嘉麗，嗣雷鎮亞於75年
    間退休，於102年10月10日死亡，雷葉永妹於108年7月2日死
    亡之事實，有原告提出之建物登記第二類謄本、土地登記第
    二類謄本、戶籍謄本、公務人員履歷表等件附卷可考(見本
    院卷第39頁、第45頁、第59頁、第188至190頁)，並為兩造
    所不爭執，堪信為真實。
四、按無法律上原因而受利益，致他人受損害者，應返還其利益
    ；所有人對於無權占有或侵奪其所有物者，得請求返還之
　　，民法第179條第1項前段、第767條第1項前段雖定有明文。
    惟查，建築完成日期47年4月18日，登記臺北市所有並由原
    告為管理者之系爭建物，係磚造一層建物，面積20.38平方
    公尺，而現況建物則為三層建物，第一、二、三層均係鋼筋
    混凝土造，第一、二、三層面積各53.3平方公尺之事實，此
    有原告提出之建物登記第二類謄本、臺北市稅捐稽徵處房屋
    稅籍證明書在卷可稽(見本院卷第37至39頁)，並有被告提出
    之改建前、後照片可佐(見本院卷第108至110頁、第140至14
    2頁)。另觀諸雷鎮亞於79年1月10日向原告提出之陳情書上
    記載：「…陳情人自民國五十二年獲配住座落台北市○○區○○
    街000巷0弄00號屬台北市政府警察局宿舍一間，原建地約七
    坪。該眷舍起造迄今已屆滿三十多年，由於原建造結構簡陋
    (水泥瓦竹木土平磚牆)，至今屋瓦已全部風化腐蝕，內部樑
    柱亦遭虫蛀，整棟房屋朽爛不堪，(隔鄰16號屋頂已塌下)隨
    時有傾塌之虞，陳情人…擬自費…」等語，有參加人所提出之
    陳情書、蓋有原告79年1月10日收文章之收據各1紙在卷可參
    (見本院卷第268至270頁)。再參以被告所提出79年1月17日
    簽訂之承攬工程契約書記載「立承攬工程契約人：吳雲先生
    〈以下簡稱甲方〉雷鎮亞〈以下簡稱乙方〉茲双方同意因建造房
    屋工程事，訂立契約如后：㈠工程標的：台北市○○街000巷0
    弄00號乙棟拆除及新建，…㈢工程期限：本工程部分自拆屋日
    起壹佰伍拾工作天竣工…㈤付款說明：…基礎完成時付…壹樓樓
    板完成時付…貳樓樓板完成時付…叁樓樓板完成時付…」等語
    ，及該契約書所附施工材料規格說明記載結構係鋼筋混凝土
    RC結構等語(見本院卷第112至132頁)，亦與現況建物相符，
    堪認屬實。綜上所述，可見現況建物與建物登記第二類謄本
    所示系爭建物非屬同一，現況建物係系爭建物整棟全部拆除
    後改建之新建物，並非系爭建物之修建或增建，系爭建物業
    已滅失，系爭建物所有權自已不存在，應堪認定。是原告以
    被告無權占有使用系爭建物為由，依民法第767條第1項前段
    之規定，請求被告遷讓返還系爭建物，及依民法第179條之
    規定，請求被告按月給付相當租金之不當得利45,838元，即
    屬無據，應予駁回。
五、從而，原告依民法第767條第1項前段、第179條之規定，請
    求被告自系爭建物遷出，並將系爭建物騰空返還原告，及自
    108年7月3日起至返還系爭建物之日止按月給付原告45,838
    元，為無理由，不應准許。
六、本件原告之訴既經駁回，其假執行之聲請因訴之駁回已失所
    依據，應併予駁回。
七、本件為判決之基礎已臻明確，兩造及參加人其餘主張、陳述
    並所提證據，經審酌後，認均與本件之結論無礙，爰不再一
    一論述，附此敘明。
八、結論：本件原告之訴為無理由，依民事訴訟法第78條、第86
    條第1項前段，判決如主文。本件訴訟費用額，依後附計算
    書確定如主文所示金額。 　　
中　　華　　民　　國　　110 　年　　10　　月　　5 　　日
                    臺灣臺北地方法院臺北簡易庭
                                  法  官  羅富美
計算書：
項        目              金  額（新臺幣）    備    註
第一審裁判費             3,750元
合        計             3,750元
備註：另第一審參加訴訟費用1,000元，依民事訴訟法第86條第
      1項前段規定，由參加人負擔。
以上判決正本係照原本作成。
如對本判決上訴，應於判決送達後20日內向本庭（臺北市重慶南
路1段126巷1號）提出上訴狀，並繳納上訴裁判費。
中　　華　　民　　國　　110 　年　　10　　月　　5 　　日
                                  書記官 陳鳳瀴